【裁判字號】    89,訴,628
【裁判日期】    890908
【裁判案由】    偽造文書
【裁判全文】
台灣台中地方法院刑事判決                          八十九年度訴字第六二八號
    公  訴  人  臺灣臺中地方法院檢察署檢察官
    被      告  甲○○
    選任辯護人  洪松林
右列被告因偽造文書等案件，經檢察官提起公訴（八十八年度偵字第二０二一二號）
，本院判決如左：
    主  文
甲○○明知為不實之事項，而使公務員登載於職務上所掌之公文書，足以生損害於公
眾，處罰金參仟元，如易服勞役，以參佰元折算壹日，緩刑貳年。
被訴偽造私文書部分無罪。
    事  實
一、甲○○未曾受有期徒刑以上刑之宣告，於祭祀公業陳四德原管理人陳樹木死亡後
    ，經派下員推選為祭祀公業陳四德管理人，甲○○明知祭祀公業陳四德名下坐落
    台中縣龍井鄉○○段第一二三八、一二三八之二、一二三八之四、一二三八之十
    、一二三八之二０、一二三九之一、一二三九之一二、一二三九之一六、一四六
    五、一五五四之一、一五五四之二、一五五四之五、一五五四之八、一五五四之
    九、一五五四之一二、一五五四之一三、一五五四之一六等十七筆土地（下稱上
    開十七筆土地）之所有權狀仍在祭祀公業陳四德前任已故管理人陳樹木子乙○○
    保管中，然因乙○○對於甲○○擔任祭祀公業陳四德之管理人推選過程有爭議，
    拒絕交出上開土地所有權狀，致甲○○遲遲無法辦理祭祀公業管理人之變更登記
    ，竟於民國（下同）八十八年二月五日委由不知情之代書王洪錩向承辦之台中縣
    清水地政事務所公務員偽稱上開十七筆祭祀公業陳四德之土地所有權狀已遺失，
    而向台中縣清水地政事務所申請補發土地所有權狀，致承辦之公務員陷於錯誤，
    將不實之土地所有權狀遺失事項登記於職務上所掌之土地登記簿之公文書上，足
    以生損害於地政機關對土地登記管理之正確性。
二、案經戊○○告發由台灣台中地方法院檢察署檢察官偵查起訴。
    理  由
有罪部分：
一、訊據被告甲○○固不諱言以上開十七筆土地所有權狀遺失為由，向台中縣清水地
    政事務所申請補發所有權狀乙節，惟矢口否認有何偽造文書犯行，並辯稱：因多
    次向祭祀公業陳四德原管理人陳樹木之子乙○○詢問上開十七筆土地所有權狀下
    落，乙○○均多方推諉，或答稱不在其持有中，伊確實不知上開十七筆土地所有
    權狀仍置放乙○○處云云。然查：右揭事實業據證人乙○○證述綦詳，且依證人
    乙○○在偵查及本院審理中均證稱：已明確告知被告權狀在伊持有，除非被告經
    正式推選，否則不可能將權狀交出等語，佐以被告亦不否認曾多次前往乙○○住
    處索討上開十七筆土地所有權狀等情，被告若非明知上開十七筆土地權狀尚在乙○○保管中，豈有一再向乙○○索取權狀之理。被告雖辯稱乙○○對於權狀去向
    之說詞前後不一，然衡諸常情，被告對於乙○○多次不一之說法，仍一再前往乙○○處索討權狀，顯已明瞭乙○○之說法，乃不願交出權狀之推托之詞。再者，
    被告亦不否認未曾依證人乙○○所指權狀去處，一一查證，率爾即向地政機關申
    請補發權狀等情，益徵上開十七筆權狀仍在乙○○保管中，應為被告所知悉。綜
    上所述，被告嗣雖否認知悉上開權狀下落云云，所辯無非臨訟畏罪飾卸之詞，要
    無足採，本件事證已臻明確，被告犯行洵堪認定。
二、核被告所為係犯刑法第二百十四條之使公務員登載不實罪。被告利用不知情之人
    向台中縣清水地政事務所以權狀遺失為由，申請補發權狀之行為，係間接正犯。
    爰審酌被告係為順利辦理祭祀公業管理人之變更登記而謊報權狀遺失，其擔任管
    理人之目的亦係為祭祀公業之派下員服務，及其犯罪之手段、品性、犯罪後之態
    度等一切情狀，量處如主文所示之刑，並諭知易服勞役之折算標準。末查被告前
    未曾受有期徒刑以上刑之宣告，有臺灣高等法院被告全國前案紀錄表在卷可稽，
    其因一時失慮而犯罪，經此教訓應知警惕，當無再犯之虞，本院因認對被告所處
    之刑，以暫不執行為適當，爰併宣告緩刑二年，以啟自新。
無罪部分：
一、公訴意旨另以：被告甲○○明知未經丙○○同意，竟基於偽造之故意，於八十八
    年一月初，在不詳處所，擅自於祭祀公業陳四德之管理人推選書上，偽造丙○○
    之簽名以推選其自己為該祭祀公業之管理人，並提出向臺中縣龍井鄉公所行使，
    足以生損害於丙○○及祭祀公業陳四德，因認被告另涉有刑法第二百十六條之行
    使同法第二百十條之偽造私文書罪嫌云云。
二、按犯罪事實應依證據認定之，無證據不得推定其犯罪事實；又不能證明被告犯罪
    或其行為不罰者，應諭知無罪之判決，刑事訴訟法第一百五十四條第三百零一
    條第一項分別定有明文。本件公訴人認被告甲○○涉有前開行使偽造私文書之犯
    行，無非以證人丙○○之證詞，為其主要論據。訊之被告則堅決否認有何行使偽
    造私文書之犯行，並辯稱：伊確實有去找丙○○簽名，丙○○將推選書拿至屋內
    簽好後才拿給伊等語。經查：卷附之祭祀公業陳四德管理人推選書上「丙○○」
    之署押，係丙○○之子丁○○所為，業據證人丁○○到庭結證屬實，且當庭審核
    丁○○之簽名與推選書上「丙○○」署押，彼此運筆、勾勒之方式，均相符合，
    且丁○○住處與其父親丙○○的住處後門彼此相通等情，亦為證人丁○○所是認
    ，與被告所辯情節互核相符。綜上所述，丙○○既不否認被告曾持推選書前往伊
    住處，尋求伊連署推薦，卷附推選書上丙○○之署押復為其子丁○○所為，已詳
    如前述，再佐以證人丁○○既未曾自被告處取得任何推選書函，足徵，本件推選
    書上「丙○○」之簽名應係丙○○拿至屋內交由其子丁○○所書寫無訛，被告所
    辯堪予採信。公訴人所舉之證據不足以證明被告犯罪，此外本院復查無其他證據
    足資認定被告確有公訴人所指之上開犯行，揆諸前開說明，既無積極證據足認被
    告有行使偽造私文書之犯行，不能證明被告犯罪，依法應諭知無罪之判決。
據上論斷，應依刑事訴訟法第二百九十九條第一項前段、第三百零一條第一項、刑法
第二百十四條、第四十二條第二項、第七十四條第一款，罰金罰鍰提高標準條例第一
條前段、第二條，判決如主文。
中    華    民    國      八十九      年      九      月      八        日
                                      台灣台中地方法院刑事第二庭
                                              法  官  林  靜  芬
右正本證明與原本無異。
如不服本判決，應於判決送達後十日內向本院提出上訴狀，上訴於臺灣高等法院臺中
分院( 須附繕本 )。
                                              書記官
中    華    民    國      八十九      年      九      月      十一      日
附錄論罪科刑實體法條文：
中華民國刑法第二百十四條
 (使公務員登載不實罪)
明知為不實之事項，而使公務員登載於職務上所掌之公文書，足以生損害於公眾或他
人者，處三年以下有期徒刑、拘役或五百元以下罰金。


司法院資訊處製作；財團法人民間司法改革基金會備份。
